臺灣高等法院刑事判決　　　　　　　 100年度上訴字第1073號
上　訴　人
即　被　告　覃譜全
上列上訴人因毒品危害防制條例案件，不服臺灣士林地方法院99
年度審訴字第919 號，中華民國100 年2 月14日第一審判決（起
訴案號：臺灣士林地方法院檢察署99年度毒偵字第1647號、第19
20號、第2105號、第2226號），提起上訴，本院判決如下：
    主  文
上訴駁回。
    事  實
一、覃譜全前於民國87年間，因施用毒品案件，經臺灣臺北地方
    法院以87年度毒聲字第741 號裁定送觀察、勒戒後，認有繼
    續施用毒品之傾向，而經同法院於87年9 月9 日，以87年度
    毒聲字第913 號裁定令入戒治處所施以強制戒治，其後因執
    行成效良好，認無繼續戒治之必要，經同法院於88年2 月6
    日，以88年度毒聲字第354 號裁定停止戒治，所餘戒治期間
    並付保護管束，然於保護管束期間內因違反保護管束應遵守
    事項情節重大，而經同法院於88年6 月24日，以88年度毒聲
    字第1523號裁定撤銷停止戒治，令入所執行所餘戒治期間，
    於89年5 月13日強制戒治期滿執行完畢，並由臺灣臺北地方
    法院檢察署檢察官以89年度戒毒偵字第156 號為不起訴處分
    確定；又因施用毒品案件，經臺灣士林地方法院於89年8 月
    29日，以89年度毒聲字第1696號裁定令入戒治處所施以強制
    戒治，嗣經該院以90年度毒聲字第936 號裁定停止戒治，所
    餘期間付保護管束，並於90年12月13日保護管束期滿未經撤
    銷，視為執行完畢；又因施用毒品案件，於91年8 月26日經
    臺灣士林地方法院以91年度毒聲字第916 號裁定令入戒治處
    所施以強制戒治，於92年9 月16日執行完畢，刑責部分，並
    由該院以91年度訴字第473 號判決處有期徒刑10月、5 月，
    應執行有期徒刑1 年2 月確定，於93年9 月13日假釋出監，
    假釋期間付保護管束，至93年11月27日保護管束期滿未經撤
    銷假釋，視為執行完畢（於本案不構成累犯）。再因施用毒
    品案件，經臺灣士林地方法院於95年4 月24日，以95年度訴
    緝字第17號判決處有期徒刑1 年6 月，於95年6 月5 日確定
    ；因施用毒品案件，經臺灣士林地方法院於95年12月28日，
    以95年度訴字第976 號判決處有期徒刑10月、6 月，應執行
    有期徒刑1 年2 月，並經本院以96年度上訴字第912 號駁回
    上訴確定，復因施用毒品案件，經臺灣士林地方法院於96年
    7 月18日，以96年度訴字第500 號判決處有期徒刑1 年2 月
    ，減為有期徒刑7 月，於96年10月4 日確定；後再因施用毒
    品案件，共4 罪，經臺灣士林地方法院於96年10月31日，以
    96年度訴字第530 號判決各處有期徒刑1 年2 月，各減為有
    期徒刑7 月，並定應執行刑為有期徒刑2 年1 月，於97年8
    月5 日確定；上開各罪分經本院以96年度聲減字第2630號裁
    定減刑，並由臺灣士林地方法院以97年度聲字第1345號裁定
    定其執行刑為有期徒刑3 年，經入監執行，而於99年4 月13
    日縮短刑期假釋出監，假釋期間付保護管束（因假釋中故意
    更犯罪，經撤銷假釋，自100 年1 月1 日起入監執行殘刑有
    期徒刑6 月又16日，於本案不構成累犯）。詎其仍不知惕勵
    ，竟各基於施用第一級毒品海洛因之犯意，分別為以下犯行
    ：
（一）於99年8 月4 日晚間11時許，在其位於臺北市內湖區○○
      ○路○ 段220 號之住處，以使用其所有之注射針筒（未扣
      案）注射之方式，施用第一級毒品海洛因1 次。嗣於翌（
      5 ）日上午11時20分許，為警在上址住處查獲，並扣得第
      一級毒品海洛因3 包（驗餘淨重1.1450公克），且經警採
      集尿液送驗，呈嗎啡陽性反應，而查悉上情。
（二）於99年8 月16日下午2 時25分許，經臺灣士林地方法院檢
      察署觀護人通知到場採尿時往前回溯120 小時內之某時，
      在其上址住處，以使用其所有之注射針筒（未扣案）注射
      之方式，施用第一級毒品海洛因1 次。嗣因其前往臺灣士
      林地方法院檢察署採集尿液，送驗結果呈嗎啡陽性反應，
      始悉上情。
（三）於99年9 月16日上午8 時10分許，經臺灣士林地方法院檢
      察署觀護人通知到場採尿時往前回溯120 小時內之某時，
      在其上址住處，以使用其所有之注射針筒（未扣案）注射
      之方式，施用第一級毒品海洛因1 次。嗣因其前往臺灣士
      林地方法院檢察署採集尿液，送驗結果呈嗎啡陽性反應，
      始悉上情。
（四）於99年10月4 日下午2 時許，經臺灣士林地方法院檢察署
      觀護人通知到場採尿時往前回溯120 小時內之某時，在其
      上址住處，以將海洛因置入其所有之注射針筒（未扣案）
      注射之方式，施用第一級毒品海洛因1 次。嗣因其前往臺
      灣士林地方法院檢察署採集尿液，送驗結果呈嗎啡陽性反
      應，始悉上情。
二、案經臺北市政府警察局信義分局報告及臺灣士林地方法院檢
    察署檢察官自動檢舉偵查起訴。
    理  由
壹、證據能力方面：
    本案認定事實所引用之文書證據及物證，並無證據證明係公
    務員違背法定程式所取得，亦無刑事訴訟法第159 條之4 之
    顯有不可信之情況與不得作為證據之情形。本院斟酌本案卷
    內之證據並非非法取得，亦無證明力明顯過低之情形，且經
    本院於審判期日依法進行證據之調查、辯論，被告於訴訟上
    之程序權即已受保障，故前揭各該證據，均得採為證據，合
    先敘明。
貳、實體方面：
一、訊據被告覃譜全對於上揭事實均坦白承認，且其分別於99年
    8 月5 日、99年8 月16日下午2 時25分許、99年9 月16日上
    午8 時10分許、99年10月4 日下午2 時許經採集之尿液送驗
    結果，均呈嗎啡陽性反應，有臺灣尖端先進生技醫藥股份有
    限公司99年8 月18日濫用藥物檢驗報告（尿液檢體編號0239
    08）、99年8 月30日濫用藥物檢驗報告（尿液檢體編號0000
    00000 ）、99年9 月24日濫用藥物檢驗報告（尿液檢體編號
    000000000 ）、99年10月21日濫用藥物檢驗報告（尿液檢體
    編號000000000 ）、臺北市政府警察局偵辦毒品案件尿液檢
    體（尿液編號023908號）委驗單各1 份，及臺灣士林地方法
    院檢察署受保護管束人尿液檢體監管紀錄表、採尿具結書各
    3 份在卷可稽，此外，復有上開第一級毒品海洛因3 包（驗
    餘淨重1.1450公克）扣案為證，而上開扣案之米白色粉末3
    包，經送交通部民用航空局航空醫務中心檢驗結果，檢出第
    一級毒品海洛因成分，亦有該中心出具之99年8 月19日航藥
    鑑字第0995293 號毒品鑑定書在卷足考（附於99年毒偵字第
    1647號偵查卷第80頁），據上，足認被告上開任意性自白核
    與事實相符，堪以採取。本件事證明確，被告上揭4 次施用
    第一級毒品犯行足可認定，均應依法論科。
二、核被告覃譜全上開所為，均係犯毒品危害防制條例第10條第
    1 項之施用第一級毒品罪。其施用前持有第一級毒品之低度
    行為，均為其施用第一級毒品之高度行為所吸收，均不另論
    罪。又被告所犯上開4 罪，犯意各別，行為互殊，應予分論
    併罰。再按施用第一、二級毒品為犯罪行為，毒品危害防制
    條例第十條定有處罰明文。故施用第一、二級毒品者，依前
    揭規定本應科以刑罰。惟基於刑事政策，對合於一定條件之
    施用者，則依同條例第20條、第23條之規定，施以觀察、勒
    戒及強制戒治之保安處分。又毒品危害防制條例於92年7 月
    9 日修正公布，自93 年1月9 日施行，其中第20條、第23條
    將施用毒品之刑事處遇程序，區分為「初犯」及「五年內再
    犯」、「五年後再犯」。依其立法理由之說明：「初犯」，
    經觀察、勒戒或強制戒治後，應為不起訴處分或不付審理之
    裁定；經觀察、勒戒或強制戒治執行完畢釋放後，「五年內
    再犯」者，因其再犯率甚高，原實施之觀察、勒戒及強制戒
    治既已無法收其實效，爰依法追訴或裁定交付審理。至於經
    觀察、勒戒或強制戒治執行完畢釋放後，「五年後再犯」者
    ，前所實施之觀察、勒戒或強制戒治已足以遮斷其施用毒品
    之毒癮，為期自新及協助其斷除毒癮，仍適用「初犯」規定
    ，先經觀察、勒戒或強制戒治之程序。從而依修正後之規定
    ，僅限於「初犯」及「五年後再犯」二種情形，始應先經觀
    察、勒戒或強制戒治程序。倘被告於五年內已再犯，經依法
    追訴處罰，縱其第三次（或第三次以上）再度施用毒品之時
    間，在初犯經觀察、勒戒或強制戒治執行完畢釋放五年以後
    ，已不合於「五年後再犯」之規定，且因已於「五年內再犯
    」，顯見其再犯率甚高，原實施觀察、勒戒或強制戒治，已
    無法收其實效，即應依該條例第10條處罰（最高法院97年度
    第5 次刑事庭會議意旨參照）。經查，被告前曾受如上揭事
    實欄所載因施用毒品案件，經觀察勒戒、強制戒治、罪刑宣
    告及刑之執行完畢情形，此有本院被告前案紀錄表1 份在卷
    可考，足見其於上開強制戒治執行完畢後，5 年內已再犯毒
    品危害防制條例第10條之罪，雖本件4 次施用毒品之時間均
    已在初犯釋放5 年以後，揆諸上開說明，本件仍應依法追訴
    ，檢察官起訴，即無不合。
三、至上開扣案之第一級毒品海洛因3 包（驗餘淨重1.1450公克
    ），為查獲之第一級毒品，不問屬於被告與否，均應依毒品
    危害防制條例第18條第1 項前段之規定宣告沒收銷燬。另前
    揭供被告犯本件施用第一級毒品罪所用之注射針筒，雖為被
    告所有之物，然均業由被告於使用後丟棄而滅失未扣案一節
    ，經被告供明在卷，爰不併予宣告沒收，附此敘明。
四、原審經詳細調查及審理後，基於以上相同之認定，引用毒品
    危害防制條例第10條第1 項、第18條第1 項前段，刑法第11
    條、第51條第5 款等規定為依據，並審酌被告曾因施用毒品
    案件經觀察勒戒、強制戒治、起訴及判刑，甫於96年因施用
    毒品等案件遭法院判處有期徒刑入監執行完畢後。復因適應
    不良再犯本件之犯行，顯見其定力不足，易受外界影響，惟
    其犯罪後尚知坦承犯行，態度良好，及其施用毒品僅戕害己
    身健康，尚未對社會造成實質危害，暨其品性、生活狀況、
    智識程度等一切情狀，分別就上開被告所犯4 次施用第一級
    毒品罪，各量處有期徒刑10月、11月、1 年、1 年2 月，並
    定應執行有期徒刑2 年6 月。另就沒收部分說明：扣案海洛
    因3 包（驗餘總淨重1.1450公克），為查獲之第一級毒品，
    不問屬於被告與否，均應依毒品危害防制條例第18條第1 項
    前段之規定宣告沒收銷燬。另被告施用毒品之注射針筒，雖
    為其所有，然未扣案，衡情已經滅失，自不必再宣告沒收。
    經核原審上開認事用法，均無違誤，量刑亦稱允恰。被告不
    服原審判決固以伊尤因對社會適應不良，再次犯行，實屬定
    力不足，且易受外界影響，又因中年47歲，身無一技之長，
    出獄後均以做粗工、臨時工、大樓警衛，從不敢做奸犯科，
    每次吸毒，總是以自身微薄薪水購買，只因社會及家庭壓力
    ，及逃避現實問題及挫折，明知尚不能解決困況，伊更深知
    毒品對自身之戕害，更深受其害，痛苦不堪，而伊被警查獲
    及法庭審理，均犯罪後坦承犯行，因深知吸毒乃錯誤行為，
    然施用毒品僅戕害己身健康，從未對社會及他人造成實質危
    害，暨伊品行不壞，並家中有年老高齡雙親及單親兒子，請
    從輕量刑，給予重新之機會等語為由提起上訴，惟按量刑之
    輕重，係屬事實審法院得依職權自由裁量之事項，苟於量刑
    時，已依行為人之責任為基礎，並斟酌刑法第57條各款所列
    情狀，而未逾越法定範圍，又未濫用其職權，即不得遽指為
    違法（最高法院99年台上字第189 號判決意旨參照）。原審
    判決既已依簡式審判程序記載認定被告犯罪之證據及理由，
    於量刑時，亦已依上揭規定說明係依被告犯罪後態度，其施
    用毒品僅戕害己身健康，尚未對社會造成實質危害，暨其品
    性、生活狀況、智識程度等一切情狀，詳如前述，而量處上
    揭刑度，既未逾越法定刑度，又未濫用自由裁量之權限，原
    審判決之量刑並無何不當而構成應撤銷之事由可言。據此，
    被告上訴意旨以原審已審酌事項及個人家庭因素等就量刑輕
    重為爭執云云，為無理由，應予駁回。
據上論斷，應依刑事訴訟法第368條，判決如主文。
本案經檢察官陳玉珍到庭執行職務。
中    華    民    國   100    年    5     月    12    日
                    刑事第十二庭審判長法  官  蔡永昌
                                      法  官  蘇隆惠
                                      法  官  王美玲
以上正本證明與原本無異。
如不服本判決，應於收受送達後10日內向本院提出上訴書狀，其
未敘述上訴之理由者並得於提起上訴後10日內向本院補提理由書
（均須按他造當事人之人數附繕本）「切勿逕送上級法院」。
                                      書記官  蔡儒萍
中    華    民    國   100    年    5     月    12    日
附錄：本案論罪科刑法條全文
毒品危害防制條例第10條規定：
施用第一級毒品者，處六月以上五年以下有期徒刑。
施用第二級毒品者，處三年以下有期徒刑。